【裁判字號】    99,裁,290
【裁判日期】    990129
【裁判案由】    營利事業所得稅
【裁判全文】
最  高  行  政  法  院  裁  定
                                       99年度裁字第290號
上  訴  人  南臣塑膠工業股份有限公司
代  表  人  甲○○
被 上訴 人  財政部臺灣省南區國稅局
代  表  人  乙○○
上列當事人間營利事業所得稅事件，上訴人對於中華民國98年10
月27日高雄高等行政法院98年度訴字第365號判決，提起上訴，
本院裁定如下：
    主  文
上訴駁回。
上訴審訴訟費用由上訴人負擔。
    理  由
一、按對於高等行政法院判決之上訴，非以其違背法令為理由，
    不得為之，行政訴訟法第242條定有明文。依同法第243條第
    1項規定，判決不適用法規或適用不當者，為違背法令；依
    同法第243條第2項規定，判決有該條項所列各款情形之一者
    ，為當然違背法令。又提起上訴，應以上訴狀表明上訴理由
    並應添具關於上訴理由之必要證據，復為同法第244條第1項
    第4款及第2項所明定。是當事人提起上訴，如以原審判決有
    不適用法規或適用不當為理由時，其上訴狀應有具體之指摘
    ，並揭示該法規之條項或其內容；如以原審判決有行政訴訟
    法第243條第2項所列各款情形為理由時，其上訴狀應揭示合
    於該條款之具體事實。上訴狀或理由書如未依上述方法表明
    ，或其所表明者顯與上開法條規定之違背法令情形不相合時
    ，即難認為已合法表明上訴理由，其上訴自非合法。又原審
    判決如已明確說明其適用法律之見解，並就當事人主張之法
    律見解，說明其不採之理由，且原判決所採見解與司法院解
    釋、本院判例及通說見解均無牴觸者，當事人如仍堅持其於
    原審主張之歧異見解作為上訴理由，即與所謂原判決「違背
    法令」之情形顯不相當，要難謂為適法之上訴理由。
二、緣上訴人民國（下同）95年度營利事業所得稅結算申報，列
    報非營業損失及費用－利息支出新臺幣（下同）511萬6,566
    元，被上訴人初查，除剔除非屬95年度之費用及未檢附憑證
    計18萬5,983元外，另查獲上訴人88年底帳列預付購置設備
    款3,350萬2,227元，為上訴人向其代表人甲○○購入坐落嘉
    義縣中埔鄉○○段司公廓小段186之9及186之147地號等2筆土
    地（地籍重測改編為嘉義縣中埔鄉○○段1489及1542地號）
    之預付款，嗣於92年12月31日另帳列支付系爭土地款6,924
    萬7,773元，合計1億275萬元，於92年12月31日帳列為土地
    ，惟迄未移轉登記過戶，上訴人款項無償貸與股東，乃依營
    利事業所得稅查核準則（下稱查核準則）第97條第11款規定
    ，按加權平均借款利率3.5%，設算利息262萬4,586元，自本
    期申報之利息支出項下減除，核定本期利息支出為230萬5,9
    97元（5,116,566元－185,983元－2,624,586元）。上訴人
    不服，就設算利息部分申請復查，經被上訴人重新核算加權
    平均借款利率為3.32%，乃增加追認利息支出13萬4,979元，
    上訴人仍不服，循序提起行政訴訟，經原審法院判決駁回後
    ，提起本件上訴。
三、上訴意旨雖主張：行為時查核準則第36條之1第2項設算利息
    之規定，業經司法院釋字第650號解釋為違憲，則被上訴人
    援引查核準則第97條第11款規定設算利息，亦屬違憲，應不
    得適用，否則即為差別待遇，有違平等原則。且公司資金遭
    股東或他人挪用或借用，本質上乃公司治理監督問題，應由
    公司法令予以規範，在營所稅額沒有被短漏的可能性之下，
    顯然不宜由所得稅法的特別規定予以規範，否則有違不當連
    結禁止原則等語。然原判決已論明：營業人一方面借入款項
    支付利息，一方面貸出款項並不收取利息或收取利息低於所
    支付之利息者，則其借款實難全部認定為營業上所必要，蓋
    既有多餘之款項可無息或低利貸予他人，則當初即可減少借
    款，或將該筆款項充作營業上使用，或用以償還借款，而無
    另行舉債而支付利息或利差之必要，與司法院釋字第650號
    解釋有關查核準則第36條之1第2項規定設算收入（擬制收入
    ）之情形並不同。系爭土地價款於訂約時，上訴人先給付定
    金3,350萬2,227元，並帳列預付購置設備款，嗣92年12月31
    日另支付上開土地款6,924萬7,773元，合計支付土地款1億
    275萬元，並於92年12月31日帳列為土地，惟該筆交易自訂
    約迄今已近9年，仍未移轉登記過戶；再以系爭土地及其上
    建物均為上訴人代表人甲○○所有，上訴人卻僅向其代表人
    甲○○購買系爭土地，其上建物（大義段496建號）則仍為
    甲○○所有，造成土地與建物分屬不同之所有權人，顯影響
    土地之利用，亦與一般交易習慣相違，更非無疑；復以上訴
    人既主張與訴外人甲○○間係買賣土地，則應由上訴人依約
    支付買賣價金予訴外人甲○○始符合買賣意旨，惟觀訴外人
    甲○○卻於93、94及95年度陸續償還上訴人876萬5千元、91
    9萬8,800元及1,962萬1,131元，並沖減土地科目，有上訴人
    總分類帳附原處分卷可憑，是被上訴人認系爭款項係無償貸
    與其代表人甲○○，非土地交易款，洵屬有據等意旨，並就
    上訴人之主張，何以不足採，分別予以指駁甚明。至於原判
    決事實及理由欄於認定上訴人係無償貸予其代表人外，併載
    「遭挪用」核屬贅語；又原判決理由既認定上訴人一面借入
    款項支付利息，另一面貸出款項不收取利息，符合查核準則
    第97條第11款規定，卻又論述查核準則第97條第11款係同準
    則第36條之1的特別規定，亦屬多餘，與其結論無涉。觀諸
    前開上訴理由無非重述其在原審主張之歧異見解，對原審認
    定事實及適用法律之職權行使，指摘為不當，核與所謂原判
    決「違背法令」之情形顯不相當，難認對原判決之如何違背
    法令已有具體之指摘。依首開規定及說明，應認其上訴為不
    合法。
四、依行政訴訟法第249條第1項前段、第104條、民事訴訟法第9
    5條、第78條，裁定如主文。
中    華    民    國    99    年    1     月    29    日
                    最高行政法院第四庭
                        審判長法官  劉  鑫  楨
                              法官  侯  東  昇
                              法官  林  文  舟
                              法官  曹  瑞  卿
                              法官  陳  鴻  斌
以  上  正  本  證  明  與  原  本  無  異
中    華    民    國    99    年    2     月    2     日
                              書記官  邱  彰  德


司法院資訊處製作；財團法人民間司法改革基金會備份。
